【裁判字號】    97,上訴,5451
【裁判日期】    971128
【裁判案由】    毒品危害防制條例
【裁判全文】
臺灣高等法院刑事判決                97年度上訴字第5451號
    上  訴  人
    即  被  告  甲○○
上列上訴人因被告違反毒品危害防制條例案件，不服臺灣板橋地
方法院97年度訴字第4062號，中華民國97年10月29日第一審判決
（起訴案號：臺灣板橋地方法院檢察署97年度毒偵字第6884號）
，提起上訴，本院判決如下：
    主  文
上訴駁回。
    理  由
一、按不服地方法院之第一審判決而上訴者，應向管轄第二審之
    高等法院為之。上訴書狀應敘述具體理由。上訴書狀未敘述
    上訴理由者，應於上訴期間屆滿後20日內補提理由書於原審
    法院，逾期未補提者，原審法院應定期間先命補正。第二審
    法院認為上訴書狀未敘述理由或上訴有第362條前段之情形
    者，應以判決駁回之，但其情形可以補正而未經原審法院命
    其補正者，審判長應定期間先命補正。刑事訴訟法第361條
    、第367條，分別定有明文。所謂不服第一審判決之具體理
    由，必係依據卷內既有訴訟資料或提出新事證，指摘或表明
    第一審判決有何採證認事、用法或量刑等足以影響判決本旨
    之不當或違法，而構成應予撤銷之具體事由，始克當之（例
    如：依憑證據法則具體指出所採證據何以不具證據能力，或
    依憑卷證資料，明確指出所為證據證明力之判斷如何違背經
    驗、論理法則）；倘僅泛言原判決認定事實錯誤、違背法令
    、量刑失之過重或輕縱，而未依上揭意旨指出具體事由，或
    形式上雖已指出具體事由，然該事由縱使屬實，亦不足以認
    為原判決有何不當或違法者（例如：對不具有調查必要性之
    證據，法院未依聲請調查亦未說明理由，或援用證據不當，
    但除去該證據仍應為同一事實之認定），皆難謂係具體理由
    ，俾與第二審上訴制度旨在請求第二審法院撤銷、變更第一
    審不當或違法之判決，以實現個案救濟之立法目的相契合，
    並節制濫行上訴（最高法院97年度臺上字第892號判決參照
    ）。是以上訴人之上訴書狀或補提之上訴理由書，雖有敘述
    上訴理由，惟並未具體敘述第一審判決有上述違法、不當情
    形，即與未敘述具體理由無異，其所為上訴，即不符合上訴
    之法定要件。
二、本件上訴人即被告甲○○不服原判決，於民國97年11月17日
    提起第二審上訴，上訴狀理由略以：被告在警採尿前，有在
    衛生署臺北醫院接受美沙冬替代療法，所以尿液驗出嗎啡反
    應，可能是美沙冬代謝所造成。被告就是立志改過，才到衛
    生署臺北醫院接受替代療法，被告真心悔改，希望可以從輕
    發落等語。
三、本件原審經審理結果，認為：
  (一)被告甲○○曾因施用毒品違反毒品危害防制條例案件，經檢
    察官送勒戒處所觀察、勒戒後，認有繼續施用毒品之傾向而
    送戒治處所施以強制戒治，於民國94年3月29日因停止戒治
    而釋放，嗣於94年5月21日因戒治期滿未經撤銷停止戒治而
    視為強制戒治執行完畢，並由臺灣板橋地方法院檢察署檢察
    官以94年度戒毒偵字第177號為不起訴處分確定。又於96年
    間，因施用毒品案件，經原審法院於96年10月17日以96年度
    訴字第1586號判處有期徒刑7月、4月確定，復經減刑為2月
    、3月15日，應執行有期徒刑5月，於97年3月5日易科罰金執
    行完畢。詎仍不知悔改，復明知海洛因及安非他命業經公告
    列為毒品危害防制條例第2條之第1、2級毒品，不得非法持
    有、施用，竟基於施用第1、2級毒品海洛因及甲基安非他命
    之犯意，於97年6月15日為警採尿前26、96小時內某時（扣
    除為警拘捕至驗尿時止之人身自由受公權力拘束之無從施用
    毒品時間），在臺北縣新莊市○○路503號2樓住處內，海洛
    因以香煙施用之方法，甲基安非他命則置於玻璃球內以火燒
    烤產生煙霧後吸食之方式，施用海洛因、甲基安非他命各1
    次，嗣於同年月15日19時45分許，在臺北縣新莊市○○路15
    0號為警查獲，經警採尿送驗結果呈鴉片類及甲基安非他命
    類陽性反應。
  (二)訊據被告坦承前開犯罪事實，而被告於97年6月15日為警所
    採尿液送臺灣檢驗科技股份有限公司檢驗結果，發現確有鴉
    片類、安非他命之陽性反應，此有臺北縣政府警察局新莊分
    局偵辦毒品危害防制條例案被移送人姓名代碼對照表、臺灣
    檢驗科技股份有限公司97年7月2日出具之濫用藥物檢驗報告
    各1紙附卷可稽，次查，該檢驗中心係先以酵素免疫分析法
    （ＥＩＡ）篩驗，其尿液中海洛因代謝物嗎啡、安非他命濃
    度超出檢測範圍，再以氣相層析質普儀分析法（ＧＣ／ＭＳ
    ）確認；其檢驗方法係以「氣相層析儀」先將物質氣化後，
    再經分析管分離，由於各種物質之沸點及對管柱之吸附力不
    同，在經過檢測器（Detector）測定後，表現出不同之滯留
    時間（Retension time），以滯留時間來判斷係何種物質；
    再利用「質普儀」為檢測器，將物質撞擊成碎片，記錄其質
    譜圖。因每個化合物之鍵結能力不同，故不同之物質會有其
    特定之質譜圖，因此在物質之判斷上有如指紋之鑑定，在理
    論上，扣除人為因素，其精確度已接近百分之百。次按海洛
    因經注射或吸入人體後，約80%於24小時內自尿中排出，一
    般而言，尿液中能否驗出嗎啡陽性反應與其投與量、投與途
    徑、採尿時間、個人體質及檢測方法之靈敏度有關，國外曾
    有文獻報導注射6毫克之海洛因鹽酸鹽，其代謝物嗎啡之平
    均可檢出時限約為26小時，業經行政院衛生署藥物食品檢驗
    局於81年9月8日以藥檢壹字第8114885號函述綦詳，又參諸
    海洛因於人體內會代謝成嗎啡，因此涉嫌毒品海洛因之吸食
    者係檢驗其尿液中之嗎啡反應等情，此為原審職務上已知之
    事實，被告亦供承其施用者為毒品海洛因，則被告所施用之
    與嗎啡有關之毒品係為海洛因之事實，亦應堪以認定。又按
    甲基安非他命經口服投與後約百分之70於24小時內自尿中排
    出，約百分之90於96小時內自尿中排出，由於甲基安非他命
    成分之檢出與其投與方式、投與量、個人體質、採尿時間與
    檢測儀器之精密度等諸多因素有關，因此僅憑尿液中呈安非
    他命陽性反應，並無法確實推算吸食時間距採集時間之長短
    ，惟依上述資料推斷，最長可能不會超過4日，亦經行政院
    衛生署藥物食品檢驗局81年2月8日（81）藥檢一字第001156
    號函示明確。被告上開所採尿液送驗結果既同時有鴉片類及
    甲基安非他命之陽性反應，顯見被告在經警採尿前之26、96
    小時內某時點，確曾有施用毒品海洛因及甲基安非他命犯行
    。第查，被告有如事實欄之前案紀錄，有臺灣高等法院被告
    全國前案紀錄表在卷可稽，其於強制戒治執行完畢釋放後，
    5 年內再犯施用第1級毒品之罪，與毒品危害防制條例第23
    條第2項之規定相符，殆無疑問。從而，本案事證已臻明確
    ，被告犯行洵堪認定，自應依法論科。
  (三)按海洛因及安非他命分屬第1級及第2級毒品，毒品危害防制
    條例第2條第2項第1款及第2款定有明文。核被告所為，係犯
    毒品危害防制條例第10條第1項之施用第1級毒品罪及同條第
    2項之施用第2級毒品罪；其持有海洛因及甲基安非他命之低
    度行為，分別為施用之高度行為所吸收，均不另論罪；其所
    犯上開二罪，犯意各別，行為互異，應分論併罰。末查，被
    告有如事實欄所載之論罪科刑及執行情形，此有本院被告前
    案紀錄表1份可查，其於有期徒刑執行完畢後，5年內故意再
    犯本件有期徒刑以上之上開二罪，為累犯，均應依法加重其
    刑。爰審酌被告已有因施用毒品獲不起訴處分之寬典，猶因
    施用海洛因、甲基安非他命再犯本罪，顯未衷心悛悔，漠視
    法令之禁制，恣意濫用藥品，甚為可訾，兼衡其施用甲基安
    非他命、海洛因所生危害實以自戕健康為主，於他人尚無明
    顯重大危害及其犯後終能供認無隱，態度良好等一切情狀，
    分別量處有期徒刑8月及有期徒刑5月，應執行有期徒刑11月
    。
四、核原審已詳敘其認定上訴人犯罪事實之證據及理由，並就量
    刑刑度詳為審酌，敘明其理由，原審判決認事用法，並無違
    誤，量刑亦屬妥適，被告徒憑己見以「尿液驗出嗎啡反應，
    可能是美沙冬代謝所造成；被告真心悔改，希望可以從輕發
    落」等語為上訴理由，然按人體服用美沙冬製劑後，其尿液
    以氣相層析質譜儀法檢驗，不致檢出嗎啡或可待因之陽姓反
    應，有行政院衛生署管制藥品管理局92年6月20日管檢字第
    0920004713號函可憑，亦足以排除被告因參與美沙冬替代療
    法而造成驗尿呈嗎啡偽陽性檢驗之情形。綜上所述，上訴人
    之上訴理由，均未就原判決有何採證認事、用法或量刑等足
    以影響原判決本旨之不當或違法，而為具體指摘，揆諸前揭
    說明，其上訴不合法律上之程式，爰不經言詞辯論，逕予駁
    回其上訴。
五、據上論斷，應依刑事訴訟法第367條前段、第372條，判決如
    主文。
中    華    民    國    97    年    11    月    28    日
                  刑事第十四庭  審判長法  官 陳志洋
                                      法  官 謝靜慧
                                      法  官 梁耀鑌
以上正本證明與原本無異。
如不服本判決，應於收受送達後10日內向本院提出上訴書狀，其
未敘述上訴之理由者並得於提起上訴後10日內向本院補提理由書
（均須按他造當事人之人數附繕本）「切勿逕送上級法院」。
                                      書記官 莊淑茹
中    華    民    國    97    年    12    月    1     日


司法院資訊處製作；財團法人民間司法改革基金會備份。
